臺灣高等法院刑事裁定
110年度毒抗字第1603號
抗  告  人  陳柏翰





上列抗告人因聲請施以強制戒治案件，不服臺灣新北地方法院民
國110年10月27日110年度毒聲字第2283號裁定（聲請案號：臺灣
新北地方檢察署110年度聲戒字第234號、毒偵字第1300、2346號
），提起抗告，本院裁定如下：
    主  文
抗告駁回。
    理  由
一、施用毒品者，於裁定送觀察、勒戒後，有繼續施用毒品之傾
    向者，應由檢察官聲請法院裁定令入戒治處所施以強制戒治
    ，其期間為6個月以上至無繼續強制戒治之必要止，但最長
    不得逾1年。毒品危害防制條例第20條第2項定有明文。
二、本件抗告人因施用第一、二級毒品，經原審裁定將其送觀察
    、勒戒後，經法務部○○○○○○○○附設勒戒處所認有繼續施用毒
    品之傾向，有該所110年10月14日北所衛字第11013005360號
    函及所附110年10月12日「有無繼續施用毒品傾向證明書」
    各1份在卷可稽，足見抗告人確有繼續施用毒品之傾向，原
    審裁定抗告人令入戒治處所，施以強制戒治，其期間為6個
    月以上至無繼續強制戒治之必要止，但最長不得逾1年，經
    核並無不合。
三、抗告意旨略以：㈠是否有繼續施用毒品傾向之評估不應以前
    科素行為評估依據，有違一事不二罰、罪責相當之原則㈡本
    次評估醫師僅以1至3分鐘之時間即評估抗告人有繼續施用毒
    品傾向，沒有客觀標準，欠缺專業㈢抗告人於接受第一次觀
    察勒戒後已經月餘未施用毒品，也無戒斷症狀，比諸曾定紳
    、洪毅智…等人之前科、毒齡均比抗告人多或長，惟皆經評
    估為勒戒成功，甚至該等勒戒成功者有多名入所採檢乃有毒
    品陽性反應，比較來看，抗告人應該也已經勒戒成功，抗告
    人卻被評為有繼續施用毒品傾向，並不公平㈣抗告人他案刑
    期長達6年多，沒有繼續施用毒品傾向之因子㈤依毒品危害防
    制條例第17條第1項規定，抗告人曾提供情資給三峽分局偵
    查隊讓該隊因而查獲販毒者，請求撤銷原裁定另為適法之裁
    定。
四、經查：
　㈠有無繼續施用毒品傾向之評估標準，並非完全以受勒戒人勒
    戒後之結果為準，勒戒前之各種情況，仍應作為評估之依據
    。依勒戒處所評分說明手冊規定，係以前科紀錄與行為表現
    、臨床評估、社會穩定度三項合併計算分數，每一大項皆有
    靜態因子與動態因子。先以靜態因子分數評分，靜態因子分
    數總分在60分（含）以上為「有繼續施用毒品傾向」；60分
    以下，與動態因子分數相加，如果總分在60分（含）以上，
    為「有繼續施用毒品傾向」。是抗告人有無「繼續施用毒品
    傾向」，係依具體個案之臨床實務及相關事證等情綜合判定
    ，有其相當之專業依據及標準，且涉及專門醫學，又衡酌強
    制戒治之目的，係為協助施用毒品者戒斷毒品之心癮及身癮
    所為之一種保安處分類型，而該評估標準係適用於每一位受
    觀察、勒戒處分之人，具一致性、普遍性、客觀性，倘無擅
    斷或濫權等明顯不當之情事，法院宜予尊重。
　㈡本件抗告人經法務部○○○○○○○○附設勒戒處所評分結果，綜合
    判斷為「有繼續施用毒品傾向」，有該所110年10月14日北
    所衛字第1103005360號函及所附「有無繼續施用毒品傾向證
    明書」在卷可稽。該勒戒處所綜合評分者依個案之臨床實務
    及具體事證，判定抗告人為「有繼續施用毒品傾向」，依上
    開說明，尚無不合。
　㈢前開據以評估之動態及靜態因子共有15個項目，而非單一，
    自然非可以單一因子之分數高低作為比較，抗告意旨㈢以其
    他勒戒成功者之前科筆數、毒齡、入所時尿液有毒品反應卻
    評估為勒戒成功之例，質疑本件評估報告之公平性，自無可
    採。又戒治處分係對戒治人施以醫療，俾使戒治人能脫離毒
    品重返社會，目的並不是在追究行為人的責任，自無所謂罪
    刑相當或一罪不二罰之問題，亦無所謂依毒品危害防制條例
    第17條適用之問題，抗告意旨㈠謂本案有違罪刑相當原則以
    及一罪不二罰原則，以及抗告意旨㈤謂本案有毒品危害防制
    條例第17條之適用云云，當有誤會。至抗告人是否仍有他案
    待執行與是否有繼續施用毒品傾向全然無涉，抗告意旨㈣謂
    其有他案件尚待執行達6年多，並無繼續施用毒品之可能云
    云，自無理由。末查本件實際評估之人並非僅有醫師一員，
    共包含代號「00129」、「01981」、「15204」、「A6」等
    人，評估之人亦不必然要與受評估者為交談，抗告意旨㈡指
    摘評估醫師只與其交談1至3分鐘即作成評估，評估不確實、
    客觀云云，亦有誤會。原審裁定抗告人令入戒治處所施以強
    制戒治，其期間為6個月以上至無繼續強制戒治之必要為止
    ，但最長不得逾1年，並無不當，抗告意旨徒以其於勒戒期
    間無戒斷症狀，質疑本件評估之客觀、公正性，並無理由，
    應予駁回。
五、據上論斷，應依刑事訴訟法第412條，裁定如主文。
中　　華　　民　　國　　110 　年　　11　　月　　26　　日
                  刑事第十二庭  審判長法　官  陳如玲
                                      法  官  廖建瑜
                                      法  官  蔡如惠
以上正本證明與原本無異。
不得再抗告。
                                      書記官  陳靜姿
中　　華　　民　　國　　110 　年　　11　　月　　26　　日